臺灣屏東地方法院刑事判決　　　　　　　　　　　　　　九十一年度自字第三三號
　　自　訴　人　丁○○
　　被　　　告　乙○○
右列被告因侵占案件，經自訴人提起自訴，本院判決如左：
    主  文
乙○○無罪。
    理  由
一、自訴意旨略以：被告乙○○於民國九十年四月二十七日，向自訴人丁○○之夫戊○購買車號Ｋ二六三號營業貨櫃曳引車頭及營業砂石車斗各一組，總價新台幣（
    下同）一百一十萬元，分期付款，應於三年內清償，每月應繳三萬九千元，由乙○○交付其姊所簽發三十六張、每張面額三萬九千元之支票予戊○為擔保。嗣因
    九十年五月份適逢梅雨季節，被告無法以上述所購買車輛至碼頭載運砂石謀生，
    戊○為讓被告能夠繼續營業，於九十年六月間某日將所有煤炭車斗借予被告使用
    ，不料乙○○為取回前揭其姊所簽發，並經戊○讓轉甲○○之支票，竟擅自侵占
    煤炭車斗而交予甲○○未還，經戊○要求被告歸還煤炭車斗，歷時一年有餘，被
    告均置之不理。因認被告乙○○涉有刑法第三百三十五條第一項之侵占罪嫌。
二、按自訴人於辯論終結前死亡者，得由第三百十九條第一項所列得為提起自訴之人
    ，於一個月內聲請法院承受訴訟；又犯罪之被害人得提起自訴。但其死亡者，得
    由其法定代理人、直系血親或配偶為之，刑事訴訟法第三百三十二條前段、第三
    百十九條第一項分別定有明文。本件原自訴人戊○（原名鍾昶臏）於九十一年十
    月二十二日死亡，有臺灣高雄地方法院檢察署相驗屍體證明書一紙附卷可稽，其
    配偶丁○○於同年十月三十一日聲請承受訴訟，並提出戶籍謄本為證，經本院核
    閱其配偶欄之記載無訛，核與前開規定相符，合先敘明。
三、按犯罪事實應依證據認定之，無證據不得推定其犯罪事實；不能證明被告犯罪者
    ，應諭知無罪之判決，刑事訴訟法第一百五十四條、第三百零一條第一項分別定
    有明文。次按刑法上之侵占罪，須持有人變易其原來之持有意思而為不法所有之
    意思，始能成立，如僅將持有物延不交還或有其他原因致一時未能交還，既缺乏
    主觀要件，即難遽以該罪相繩。最高法院六十八年度臺上字第三一四六號判例可
    資參照。
四、訊據被告乙○○固坦承向自訴人丁○○之夫戊○購買營業用曳引車頭及砂石車斗
    後，因梅雨及生意欠佳而向戊○借用煤炭車斗未還之事實不諱，惟堅詞否認其有
    何侵占之犯行，辯稱：戊○看我生意不好，主動將煤炭車斗借給我，因為煤炭車
    斗每個輪子都有問題不好用，只用一天要還給戊○，但戊○欠甲○○的錢，怕被
    甲○○把煤炭車斗拉走，所以就放在我那裡。我曾向戊○說不負保管責任，我在
    九十年十月十八日接到甲○○的電話，說丙○○與戊○跟她買煤炭車斗及車頭只
    付五萬元訂金，其他款項沒有付清，她有權利取回，並問若有看到煤炭車斗願意
    給我一萬元獎金，後來我與甲○○及她的司機到屏東市大同派出所去，警察說既
    然煤炭車斗是甲○○的，就由甲○○拉回去，而沒有做筆錄等語。經查：自訴人
    之夫戊○認被告涉有侵占之犯行，無非係以其指訴為論據。惟查：(1)依戊○及證
    人丙○○所自陳：渠等於九十年四月四月十二日，以六十萬元之價款，向甲○○
    購買系爭煤炭車斗及車號ＫＣ－一二一號營業貨櫃曳引車頭，由戊○交付乙○○
    姊姊所簽發的八萬元支票及丙○○則交付十萬元現金予甲○○為頭期款，其他款
    項分期付款。又乙○○向戊○購買車號Ｋ二六三號營業貨櫃曳引車頭及砂石車斗
    後，因遭逢下雨沒有工作，故將向甲○○所購買系爭煤炭車斗無償借予乙○○使
    用。但其餘款項未清償，甲○○遂要求戊○及丙○○歸還車頭及煤炭車斗等節屬
    實以觀（見本院審理卷第二十四、三十四至第三十六頁），足徵系爭煤炭車斗係
    戊○及丙○○向甲○○購買尚未付清償價款一節無訛。(2)另依證人甲○○於本院
    審理中結證：我將煤炭車斗及車頭以六十萬元賣給戊○及丙○○，丙○○只有付
    五萬現金及乙○○姊姊的支票。我叫丙○○及戊○去跑台塑的煤炭，一星期後報
    單都沒有回來，並把運費自己領走，最後找不到人，其他尾款沒有付清。一直到
    車輛遺失後警察才通知我，後來戊○他拿給我乙○○的姊姊的票沒有兌現，乙○○打電話給我要求我不要告他姊姊，並說我的煤炭車斗在他那裡，乙○○要求一
    萬元獎金，我要求乙○○帶我到警察局，因為煤炭車斗沒有車牌，警察說我的煤
    炭車斗既然找到了就拉回去。乙○○知道煤炭車斗是戊○跟我買的，而且價錢還
    沒有付清等語（見本院審理卷第五十二頁至五十六頁、第七十二頁）。及證人即
    屏東縣警察局屏東分局大同派出所員警劉富貴到庭結稱：甲○○與乙○○於九十
    年十月十七日下午五、六點來派出所，甲○○說煤炭車斗找到，經我核對甲○○
    的煤炭車斗的原始證件沒有錯，我向甲○○說既然是妳的就自己拖回去等語（見
    本院審理卷第七十一頁至第七十三頁）。可見系爭煤炭車斗確係甲○○偕同被告
    報警後自行取回，並非被告侵占系爭煤炭車斗甚明。據此，戊○所指訴被告為索
    回其姊所簽發經其轉讓予甲○○之票據，而侵占煤炭車斗擅自交付甲○○未還云
    云，應屬臆測之詞，自難作為不利於被告之認定。是以，被告所辯稱上詞，應堪
    予採信。揆諸前揭說明，參諸卷內現存證據及戊○指訴，既無法證明被告確有上
    開侵占犯行，且復查無其他積極證據足資證明被告有自訴人所指訴之行為，核屬
    不能證明被告犯罪，自應諭知被告無罪之判決。
據上論斷，應依刑事訴訟法第三百四十三條、第三百零一條第一項前段，判決如主文
。
中      華      民      國    九十一    年     十二     月      五      日
                               臺灣屏東地方法院刑事第五庭
                                   法  官   楊萬益
右正本證明與原本無異。
如不服本判決應於收受本判決送達後十日內向本院提出上訴書狀，其未敘述上訴理由
者，並得於提起上訴後十日內向本院補提理由書狀（均須按他造當事人之人數附繕本
 ）「切勿逕送上級法院」
                                   書記官   呂坤宗
中    華    民    國     九十一      年      十二      月      十一     日
